【裁判字號】    99,台上,5661
【裁判日期】    990916
【裁判案由】    違反毒品危害防制條例
【裁判全文】
最高法院刑事判決            九十九年度台上字第五六六一號
上  訴  人  甲○○
上列上訴人因違反毒品危害防制條例案件，不服台灣高等法院台
南分院中華民國九十七年十二月十一日第二審判決（九十七年度
上訴字第一一二七號，起訴案號：台灣台南地方法院檢察署九十
六年度偵字第三五四九、四０三０、四０三一、四九一八、四九
一九號），提起上訴，本院判決如下：
    主  文
上訴駁回。
    理  由
按刑事訴訟法第三百七十七條規定，上訴於第三審法院，非以判
決違背法令為理由，不得為之。是提起第三審上訴，應以原判決
違背法令為理由，係屬法定要件。如果上訴理由書狀並未依據卷
內訴訟資料，具體指摘原判決不適用何種法則或如何適用不當，
或所指摘原判決違法情事，顯與法律規定得為第三審上訴理由之
違法情形，不相適合時，均應認其上訴為違背法律上之程式，予
以駁回。本件上訴人甲○○上訴意旨略稱：(一)、原判決認定上訴
人與邱志忠（業經台灣台南地方法院判刑確定）於民國九十六年
一、二月間某日，在台南縣佳里鎮某超商處前，共同販賣第二級
毒品安非他命予林瑞興，而論以共同販賣第二級毒品罪刑，但未
詳載上訴人二人為犯意聯絡之時、地，並說明憑以認定之依據，
且就邱志忠所有之0000000000號之行動電話為沒收之
宣告時，未有一語敘及憑以認定之依據，均難謂為允洽。(二)、原
審以上訴人於邱志忠交付安非他命予林瑞興時在場，且知悉各類
毒品之暗語等情，資為上訴人犯罪之部分論據。但證人邱志忠證
稱：上訴人不知其所交付者為安非他命等語詳確。而上訴人曾施
用毒品，自可知悉各類毒品之暗語。原審以上訴人單純在場及知
悉各類毒品之暗語，資為上訴人犯罪故意之認定，其採證難謂無
違證據法則。(三)、邱志忠雖證稱：其代送安非他命予購買者，以
換取李信昌贈與毒品之代價，並將取得之毒品與上訴人分享，但
該分享毒品之行為，與上訴人有無參與販賣安非他命之犯行無關
。且李信昌證稱：其未託請上訴人代送安非他命等語，原審未察
，遽為販賣第二級毒品罪刑之宣告，自非有當云云。
惟查原判決依據上訴人於警詢及偵查中所為部分不利於己之自白
，核與共同被告邱志忠於審理中所證：其送安非他命予林瑞興時
，上訴人隨同前往等語相符，並有扣案手機及上訴人傳送他人求
購安非他命簡訊予張嘉純（與李信昌共同販賣安非他命）之通信
監察譯文等證據，為綜合之判斷，認上訴人有原判決事實欄所載
之犯行，事證明確，因而撤銷第一審關於共同販賣第二級毒品部
分之科刑判決（依刑法第五十九條酌減其刑），改判仍論處上訴
人共同販賣第二級毒品罪刑，另為相關之沒收宣告，已敘明其所
憑之證據及認定之理由，並以上訴人所辯：其與男友邱志忠外出
時，不知邱志忠有為李信昌送毒品，縱認上訴人知悉仍陪同前往
，至多成立幫助犯，不足以成立共同正犯云云，如何不足採信，
於理由中詳加說明與指駁。按意思之聯絡並不限於事前有所謀議
，即行為當時有共同犯意之聯絡者亦屬之，其表示之方法，亦不
以明示為必要，即相互間有默示之合致，亦無不可。查上訴人於
偵查中已坦承與邱志忠代李信昌送安非他命等情不諱，核與邱志
忠於警詢中供述：與上訴人替李信昌送安非他命，以換取李信昌
免費提供部分安非他命之代價等語相符（見九十六年度偵字第四
０三０號卷第一一頁反面，九十六年度偵字第三五四九號卷第三
一頁），上訴人知悉邱志忠代送安非他命而隨同前往並取得代價
，縱事前未有謀議，至少應有默示之合致，彼此之間，自有犯意
之聯絡與行為之分擔，自屬共同正犯。邱志忠事後雖否認上訴人
知情，並以上訴人手機上之購毒簡訊為其所發送，與上訴人無關
等語，核與前開事證不符，無非迴護之詞，無足採為上訴人之有
利證據，並據原審敘述明確，其採證亦無違經驗法則或論理法則
。此外，原審就上開行動電話為共同正犯邱志忠所有供犯罪所用
之物，而諭知沒收，其理由說明雖欠詳確，但上開據為上訴人犯
罪部分證據之通信監察譯文明載：邱志忠之000000000
0號行動電話有與張嘉純述及販賣安非他命之通話紀錄，上訴人
對於上開通信監察譯文，亦表示無意見，此有審判筆錄可稽（見
原審卷第八九頁），上開電話既為邱志忠所有且為共同犯罪所用
之物，原審為沒收之宣告，尚非無據。上訴意旨徒就原審採證認
事職權之適法行使，及原判決已說明之事項為任意指摘，核與法
律規定得為第三審上訴理由之違法情形，不相適合。其上訴為違
背法律上之程式，應予駁回。
據上論結，應依刑事訴訟法第三百九十五條前段，判決如主文。
中    華    民    國  九十九  年    九    月   十六   日
                      最高法院刑事第五庭
                          審判長法官  林  秀  夫
                                法官  林  瑞  斌
                                法官  王  聰  明
                                法官  謝  靜  恒
                                法官  韓  金  秀
本件正本證明與原本無異
                                      書  記  官
中    華    民    國  九十九  年    九    月  二十四  日
                                                      Q

司法院資訊處製作；財團法人民間司法改革基金會備份。
